臺灣板橋地方法院刑事判決　　　　　　 100年度訴字第2949號
公　訴　人　臺灣板橋地方法院檢察署檢察官
被　　　告　郭萬居
上列被告因違反毒品危害防制條例等案件，經檢察官提起公訴（
100 年度毒偵字第6086號、第6101號），並經本院合議庭裁定由
受命法官獨任進行簡式審判程序，本院判決如下：
    主  文
郭萬居施用第一級毒品，累犯，處有期徒刑壹年肆月。扣案之第
一級毒品海洛因捌包（均含包裝袋，驗餘總淨重貳點參陸公克）
及第二級毒品甲基安非他命伍包（均含包裝袋，驗餘總淨重貳點
貳伍公克），均沒收銷燬之；扣案之電子磅秤壹台、分裝袋陸拾
個、分裝杓壹支、夾鏈袋柒個及吸食器參組，均沒收。
    事  實
一、郭萬居於民國86年間因施用毒品案件，經臺灣高等法院裁定
    送觀察、勒戒後，因認有繼續施用毒品傾向，再經同法院裁
    定令入戒治處所接受強制戒治1 年，嗣因戒治成效經評定為
    合格，經同法院裁定停止戒治付保護管束，於88年11月24日
    保護管束期滿未經撤銷視為執行完畢，並經同法院以87年度
    上訴字第2438號判決判處免刑確定。復於92年間因施用毒品
    案件，經本院以93年度易字第213 號判決判處有期徒刑1 年
    2 月確定。於97年間再因施用毒品案件，經本院以(一)97年度
    訴字第2615號判決判處有期徒刑1 年2 月；再因恐嚇案件，
    經本院以(二)97年度簡字第10879 號判決判處有期徒刑3 月，
    上開(一)、(二)案件嗣經本院以98年度聲字第1705號裁定定應執
    行為有期徒刑1 年3 月確定，嗣於98年12月31日縮刑期滿執
    行完畢。詎其猶不知悔改，於前述觀察勒戒、強制戒治後，
    再犯施用毒品之罪，經本院於93、97年間，以前揭判決判處
    有罪確定後，明知海洛因、甲基安非他命分別係屬毒品危害
    防制條例第2 條第2 項第1 款、第2 款所定之第一級、第二
    級毒品，不得持有、施用，竟基於同時施用第一級毒品海洛
    因、第二級毒品甲基安非他命之犯意，於100 年8 月25日23
    時許，在其位於桃園縣龜山鄉○○○路140 號4 樓之租屋處
    內，以將第一級毒品海洛因及第二級毒品甲基安非他命置入
    玻璃球內燒烤後產生煙霧吸食之方式，同時施用第一級毒品
    海洛因及第二級毒品甲基安非他命乙次。嗣於翌日12時12分
    許，在上址租屋處內為警持本院核發之搜索票進行搜索，並
    扣得第一級毒品海洛因8 包（驗餘總淨重2.36公克）及第二
    級毒品甲基安非他命5 包（驗餘總淨重2.25公克），另扣得
    其所有供施用上開毒品使用之電子磅秤1 台、分裝袋60個、
    分裝杓1 支、夾鏈袋7 個及吸食器3 組等物，嗣經其同意採
    集其尿液送驗後，檢驗結果呈鴉片類及安非他命類之陽性反
    應，而查悉上情。
二、案經臺北市政府警察局刑事警察大隊移送臺灣板橋地方法院
    檢察署檢察官偵查起訴。
    理  由
一、查被告郭萬居所犯係死刑、無期徒刑、最輕本刑為3 年以上
    有期徒刑以外之罪，其於準備程序中就前揭被訴事實為有罪
    之陳述，經受命法官告知簡式審判程序之旨，並聽取其與公
    訴人之意見後，本院合議庭認為適宜由受命法官獨任進行簡
    式審判程序，爰依刑事訴訟法第273 條之1 第1 項規定，裁
    定由受命法官獨任進行簡式審判程序，合先敘明。
二、上揭事實，業據被告於本院審理時供承不諱，且被告為警採
    集尿液送驗之結果，呈現鴉片類及甲基安非他命類之陽性反
    應，有台灣尖端先進生技醫藥股份有限公司2011年9 月7 日
    濫用藥物檢驗報告（檢體編號為：031771號）、臺北市政府
    警察局偵辦毒品案件尿液檢體委驗單各1 紙等在卷可稽。此
    外，另有粉塊狀5 包、米黃色粉末2 包、黑色粉末1 包及白
    色透明晶體5 包、電子磅秤1 台、分裝袋60個、分裝杓1 支
    、夾鏈袋7 個及吸食器3 組等扣案可資佐證，且上開粉塊狀
    、米黃色粉末、黑色粉末及白色透明晶體經送驗後，分別確
    含有海洛因及甲基安非他命成分（均含包裝袋，海洛因驗餘
    總淨重為2.36公克；甲基安非他命驗餘總淨重為2.25公克）
    ，亦有法務部調查局濫用藥物實驗室100 年9 月22日調科壹
    字第10023021380 號及臺北市政府警察局100 年10月27日北
    市警鑑字第10035175400 號毒品鑑定書各1 紙在卷可考。足
    徵被告之自白與事實相符，堪以採信。是本案事證明確，被
    告施用第一級毒品海洛因及第二級毒品甲基安非他命之犯行
    ，洵堪認定。
三、按毒品危害防制條例於92年7 月9 日修正公布，自93年1 月
    9 日施行，其中第20條、第23條將施用毒品之刑事處遇程序
    ，區分為「初犯」及「5 年內再犯」、「5 年後再犯」，依
    其立法理由之說明：「初犯」，經觀察、勒戒或強制戒治後
    ，應為不起訴處分或不付審理之裁定；經觀察、勒戒或強制
    戒治執行完畢釋放後，「5 年內再犯」者，因其再犯率甚高
    ，原實施之觀察、勒戒及強制戒治既已無法收其實效，爰依
    法追訴或裁定交付審理。至於經觀察、勒戒或強制戒治執行
    完畢釋放後，「5 年後再犯」者，前所實施之觀察、勒戒或
    強制戒治已足以遮斷其施用毒品之毒癮，為期自新及協助其
    斷除毒癮，仍適用「初犯」規定，先經觀察、勒戒或強制戒
    治之程序。從而依修正後之規定，僅限於「初犯」及「5 年
    後再犯」二種情形，始應先經觀察、勒戒或強制戒治程序。
    倘被告於5 年內已再犯，經依法追訴處罰，縱其第3 次（或
    第3 次以上）再度施用毒品之時間，在初犯經觀察、勒戒或
    強制戒治執行完畢釋放5 年以後，已不合於「5 年後再犯」
    之規定，且因已於「5 年內再犯」，顯見其再犯率甚高，原
    實施觀察、勒戒或強制戒治，已無法收其實效，即應依該條
    例第10條處罰。（最高法院95年第7 次刑事庭會議決定意旨
    、95年度台非字第65號刑事判決意旨參照）。查本件被告於
    86年間因施用毒品案件，經臺灣高等法院裁定送觀察、勒戒
    後，因認有繼續施用毒品傾向，再經同法院裁定令入戒治處
    所接受強制戒治1 年，嗣因戒治成效經評定為合格，經同法
    院裁定停止戒治付保護管束，於88年11月24日保護管束期滿
    未經撤銷視為執行完畢，並經同法院以87年度上訴字第2438
    號判決判處免刑確定。復於上開觀察勒戒、強制戒治執行完
    畢釋放後5 年內，再因違反毒品危害防制條例案件，經本院
    於93年間以前揭判決判處罪刑確定在案等情，有臺灣高等法
    院被告前案紀錄表1 份在卷可憑，堪認被告於前述觀察勒戒
    、強制戒治執行完畢釋放後5 年內，再犯施用毒品罪，經本
    院判決有罪確定後，復犯本件施用第一級毒品海洛因、第二
    級毒品甲基安非他命毒品之犯行，本件犯行距前揭觀察勒戒
    、強制戒治執行完畢釋放後雖逾5 年，惟核與毒品危害防制
    條例第20條第3 項所定「5 年後再犯」之立法意旨不符，揆
    諸上開說明，仍應予追訴、處罰。
四、核被告所為施用毒品海洛因及甲基安非他命之行為，係犯毒
    品危害防制條例第10條第1 項之施用第一級毒品海洛因罪及
    同條第2 項之施用第二級毒品甲基安非他命罪。其施用毒品
    前持有毒品海洛因及甲基安非他命之低度行為，分別為施用
    海洛因及甲基安非他命之高度行為所吸收，不另論罪。又被
    告係以一行為同時觸犯施用第一級毒品與第二級毒品之2 罪
    ，為想像競合犯，應從施用第一級毒品之重罪處斷。再被告
    有事實欄所載之前科紀錄，於98年12月31日縮刑期滿執行完
    畢，此有前開被告前案紀錄表在卷可考，其於受有期徒刑之
    刑之執行完畢後，5 年以內故意再犯本件有期徒刑以上之罪
    ，爰依刑法第47條第1 項規定論以累犯，並加重其刑。爰審
    酌被告雖經觀察勒戒、強制戒治，卻仍未能斷戒施用毒品惡
    習，屢犯施用毒品之罪，顯見其戒治意志不堅，缺乏戒絕毒
    癮之動機，本應從重量刑以收刑罰教化之效，惟念其施用毒
    品係對己身殘害，並未造成他人具體危害，且於犯後坦承犯
    行，態度尚稱良好等一切情狀，酌情量處如主文所示之刑，
    以示儆懲。本院綜合審酌上情，認量處如主文所示之刑為妥
    適，公訴人求處有期徒刑1年10月，稍嫌過重，附此敘明。
五、末以，扣案之粉塊狀5 包、米黃色粉末2 包、黑色粉末1 包
    及白色透明晶體5 包經送驗結果，確分別含第一級毒品海洛
    因、第二級毒品甲基安非他命之成分，業已認明如前，爰均
    應依毒品危害防制條例第18條第1 項前段之規定，沒收銷燬
    之；又鑑定單位一般係以傾倒之方式，將包裝袋內之毒品倒
    出而與包裝袋分離而稱重，必要時，輔以刮杓刮取袋內毒品
    ，然無論依何種方式分離，包裝袋內均有極微量之毒品殘留
    ，業經法務部調查局以93年3 月19日調科壹字第0930011306
    0 號函釋在案，並為本院職務上已知之事實，足認本件用以
    包覆扣案海洛因之包裝袋8 只及甲基安非他命之包裝袋5 只
    ，其內均含有極微量之毒品殘留而無法析離，應整體視為扣
    案之第一級毒品海洛因及第二級毒品甲基安非他命，不問屬
    於犯人與否，俱依前開規定併予沒收銷燬之。至於鑑驗耗用
    之毒品既已滅失，自無庸宣告沒收銷燬。又扣案之電子磅秤
    1 台、分裝袋60個、分裝杓1 支、夾鏈袋（起訴書原載為殘
    渣袋）7 個及吸食器3 組等物，均為被告所有且供施用本件
    毒品使用之物，業據被告於本院審理中供認無訛（見本院卷
    第46頁正反面），爰均依同法第38條第1 項第2 款宣告沒收
    。
據上論斷，應依刑事訴訟法第273 條之1 第1 項、第299 條第1
項前段，毒品危害防制條例第10條第1 項、第2 項、第18條第1
項前段，刑法第11條、第47條第1 項、第55條、第38條第1 項第
2 款，判決如主文。
本案經檢察官吳孟竹到庭執行職務。
中    華    民    國  100     年    12    月    30    日
                  刑事第五庭  法  官  鄭凱文
以上正本證明與原本無異。
如不服本判決應於收受本判決後10日內向本院提出上訴書狀，並
應敘述具體理由，如未敘述上訴理由者，應於上訴期間屆滿後20
日內補提理由書狀於本院（均須按他造當事人之人數附繕本）「
切勿逕送上級法院」。
                              書記官  陳筱惠
中    華    民    國  100     年    12    月    30    日
附錄本案論罪法條：
毒品危害防制條例第10條：
施用第一級毒品者，處6 月以上5 年以下有期徒刑。
施用第二級毒品者，處3 年以下有期徒刑。